【裁判字號】    98,上訴,4668
【裁判日期】    990113
【裁判案由】    違反藥事法等
【裁判全文】
臺灣高等法院刑事判決                98年度上訴字第4668號
上  訴  人
即  被  告  甲○○
            （原名陳保吉）
                          現於臺灣桃園監獄另案執行中
指定辯護人  黃敬唐律師
上列上訴人因毒品危害防制條例案件，不服臺灣桃園地方法院98
年度訴緝字第67號，中華民國98年9月29日第一審判決（ 起訴案
號：臺灣桃園地方法院檢察署96年度偵字第22805號）， 提起上
訴，本院判決如下：
    主  文
上訴駁回。
    事  實
一、甲○○前於民國（下同）94年間因賭博案件，經臺灣板橋地
    方法院以95年度易緝字第83號判決判處有期徒刑 4月確定，
    於民國95年9月15日易科罰金執行完畢。
二、甲○○明知甲基安非他命係經行政院衛生署公告列為毒品危
    害防制條例第2條第2項第2款之第二級毒品，不得持有、 販
    賣，竟分別基於販賣第二級毒品甲基安非他命以營利之犯意
    ，以其女友借其使用之門號0000000000號行動電話為聯絡工
    具，而為販賣甲基安非他命之行為。詳情如下：
  (一)陳世彬於96年5 月29日12時6 分許以其所使用之門號000000
    0000號行動電話撥打至甲○○上開行動電話，表示欲購買第
    二級毒品甲基安非他命之意，雙方遂於電話中談妥交易價格
    ，甲○○並依約於當日19時、20時許，在桃園縣平鎮市○○
    路與環南路十字路口的便利商店外面，販賣價值新台幣（下
    同）8,000元、重量2公克之第二級毒品甲基安非他命予陳世
    彬。
  (二)陳世彬另於96年6 月14日17時49分許，以其所使用之門號00
    00000000號行動電話撥打至甲○○上開行動電話，表示欲購
    買第二級毒品甲基安非他命之意，雙方遂於電話中談妥交易
    價格，甲○○並依約於當日19時、20時許，在桃園縣平鎮市
    ○○路與環南路十字路口的便利商店外面， 販賣價值4,000
    元、重量1公克之第二級毒品甲基安非他命予陳世彬。
三、案經桃園縣政府警察局中壢分局報請臺灣桃園地方法院檢察
    署檢察官偵查起訴。
    理  由
甲、證據能力部分：
    本件認定事實所引用之本件卷內所有卷證資料（包含文書證
    據、物證等證據），並無證據證明係公務員違背法定程序所
    取得，且被告甲○○及其辯護人於本院審理程序時就卷內所
    有之卷證資料之證據能力均表示無意見且同意作為證據，又
    卷內之文書證據，亦無刑事訴訟法第159條之4之顯有不可信
    之情況與不得作為證據之情形，則依刑事訴訟法第159條之5
    之規定，本件認定事實所引用之本件卷證所有文書證據、物
    證等證據，均有證據能力，合先敘明。
乙、實體部分：
一、訊據被告固不否認於96年5月29日、96年6月14日有交付第二
    級毒品甲基安非他命予陳世彬， 並向陳世彬收取8,000元及
    4,000元等情， 然矢口否認有販賣第二級毒品甲基安非他命
    予陳世彬之犯行，辯稱：伊係應陳世彬調毒品之要求，而交
    付，並收取8,000元及4,000元之貨款，該款為一般毒品市場
    行情價，伊並沒有圖利，伊之行為僅屬一般轉讓而非買賣云
    云。辯護人則為被告辯護稱：被告之二次交易行為，均以成
    本價另「轉售」予陳世彬，被告並無從中牟利，自無論以轉
    讓之罪，而不得以買賣罪論云云。
二、經查：
  (一)被告於96年5月29日、96年6月14日，分別有交付2公克及1公
    克之第二級毒品甲基安非他命予陳世彬，並向陳世彬收取8,
    000元及4,000元等情，為被告所不否認，並據證人陳世彬於
    檢察官訊問及原審審理時結證屬實（ 見96年度偵字第22805
    號卷第21頁至第24頁、 97年度訴字第330號卷第67頁至第75
    頁），此部分之事實，應堪認定。
  (二)被告雖否認其有圖利，惟查:
  (1)被告於檢察官訊問時先辯稱：伊不認識陳世彬，伊沒有印象
    陳世彬於96年5月29日有向伊購買2公克 8,000元之甲基安非
    他命云云（見96年度偵字第22805號卷第29頁）， 後改辯稱
    ：96年5月29日伊有拿2公克的甲基安非他命給陳世彬，但是
    那是因為陳世彬欠伊8,000元，伊認識陳世彬， 但是跟陳世
    彬不熟云云（見96年度偵字第22805號卷第30頁）， 於原審
    準備程序時又改辯稱：陳世彬是伊的朋友，陳世彬打電話給
    伊，問伊有無要去拿毒品甲基安非他命，伊說有，陳世彬就
    叫伊順便幫他拿2公克，96年5月29日伊與陳世彬講完電話後
    ，當天晚上7、8點左右，伊在桃園縣平鎮市○○路與環南路
    十字路口的便利商店外面拿給陳世彬， 1公克的甲基安非他
    命算4,000元，陳世彬當場給伊8,000元， 96年6月14日也是
    陳世彬打電話給伊，要伊幫忙拿甲基安非他命， 當天晚上7
    、8點左右， 伊在桃園縣平鎮市○○路與環南路十字路口的
    便利商店外面拿給陳世彬， 陳世彬也是當場給伊4,000元云
    云（見原審96年度審訴字第1553號卷第38頁），於原審審理
    時再度改辯稱：96年5月29日伊要去拿甲基安非他命， 陳世
    彬剛好也叫伊拿，伊不知道價格有無改變，伊說要幫陳世彬
    問問看，講電話當時伊人在藥頭那裡，伊本來要將電話交給
    藥頭，藥頭小聲跟伊說，叫伊直接說就可以，陳世彬叫伊幫
    他問藥頭，先不要漲好不好，因為之前伊幫陳世彬調毒品時
    是4,000元，然後這次是4,500元，陳世彬叫伊幫忙殺價，但
    伊覺得這樣很盧，伊想說不然就是伊自己幫陳世彬給藥頭，
    所以伊自己賠了1,000元云云（ 見原審98年度訴緝字第67號
    卷第42頁、第43頁），被告前後對於其與證人陳世彬間關係
    如何及如何談妥本件交易辯解不一，其證詞已難令人採信。
  (2)另觀諸證人陳世彬於原審審理時證述：伊與被告係在網路的
    聊天室經由別人介紹認識的，別人在網路介紹被告有在賣毒
    品伊才知道，被告的行動電話也是伊在聊天室知道的等語（
    見原審97年度訴字第330號卷第75頁）， 顯見被告與證人陳
    世彬並不具有特殊情誼，證人陳世彬接觸被告之目的僅在於
    購毒，被告豈會未圖任何報酬而甘冒遭檢、警查緝之重大風
    險，順道幫證人陳世彬購買毒品甲基安非他命，甚且願意為
    證人陳世彬貼補毒品漲價後之差價？
  (3)何況，被告於原審先稱96年5月29日、6月14日交付毒品甲基
    安非他命給證人陳世彬有收錢，未賺取差價，買多少錢就向
    證人陳世彬收取拿多少錢云云（見原審98年度訴緝字第67號
    卷第36頁背面），嗣於原審審理時又改稱： 96年5月29日之
    交易，證人陳世彬請伊向藥頭殺價，但是伊覺得這樣很盧，
    伊自己賠了1,000元云云（ 見原審98年度訴緝字第67號卷第
    43頁），被告之供述顯然有矛盾，並有意以「虧本」來掩飾
    其營利意圖，被告此部分前後不一之辯解，顯有違常情，不
    足採信。
  (4)又據被告於96年5月29日與證人陳世彬電話中之對話內容：
    「陳世彬：太保，我要2個糖管。被告：幾克？陳世彬：就2
    個阿！被告：那我拿過去哪裡給你。陳世彬：我先跟你拿，
    等下再拿錢給你。被告：那我也直接送過去給你。陳世彬：
    因為我也要拿給別人。被告：那你要拿8, 000給我就對，我
    忘了跟你說有漲，靠杯勒！陳世彬：你先不要漲好不好？被
    告：好啦！我就沒有賺錢了。陳世彬：就上次那一的阿。被
    告：喔！一樣45就是了，那我拿到東西再給你。陳世彬：你
    那邊沒東西喔！被告：我還差1個。陳世彬：要很久嗎？ 被
    告：12點半到1點給你好不好？陳世彬：好」， 此有通訊監
    察譯文1份附卷可稽（見96年度偵字第22805號卷第16頁），
    證人陳世彬交易之對象係被告，係雙方於電話中討價還價之
    後，被告與證人陳世彬始約定以2公克8,000元之價格出售第
    二級毒品甲基安非他命予證人陳世彬，被告並無於電話中告
    知證人陳世彬其正在藥頭處之情形，顯見被告所稱：證人陳
    世彬要求其向藥頭殺價一情，係屬臨訟卸責之詞，不足採信
    。
  (5)再參諸證人陳世彬於檢察官訊問時結證：因為被告之前表示
    1公克要4,500元，伊跟被告殺價之後，1公克才算4,000元等
    語（見96年度偵字第22805號卷第22頁）， 足見被告與證人
    陳世彬間毒品交易價格係由被告決定，倘被告單純代證人陳
    世彬向藥頭購買毒品，其依藥頭實際販賣價格索款即可，豈
    有任人討價還價之可能，由此堪認被告與證人陳世彬間之毒
    品交易型態應係被告販賣毒品予證人陳世彬，被告與證人陳
    世彬間為獨立之買賣關係，被告是否有營利之意圖自應依販
    賣毒品之一般交易常態認定之。
  (6)再觀諸被告於 96年6月14日與證人陳世彬之電話中對話內容
    ：「被告：阿彬。陳世彬：要1克。被告：對阿。 陳世彬：
    不是3,000？被告：機背，那是那一批的， 我這批是讚的。
    陳世彬：那這批多少？被告：4阿，都多久了， 你沒找我。
    陳世彬：你來中壢阿。被告：阿，你在哪？陳世彬：我也在
    獅子林。被告：他有很急嗎？陳世彬：蠻急的。被告：好」
    ，亦有通訊監察譯文1份附卷可稽（見96年度偵字第22805號
    卷第18頁）， 證人陳世彬於電話中先詢問被告1公克之毒品
    甲基安非他命是否係3,000元， 然被告告知證人陳世彬毒品
    甲基安非他命1公克已漲價成4,000元，雙方始約定當日之販
    賣價格係1公克4,000元，被告於本次交易亦無降價求售或賠
    本售出之情形，而被告對於本次價格較高，亦非以其向藥頭
    進貨價格較高為解釋，反而誇稱其本批進貨品質較好，益徵
    被告係自行考量成本及利潤而為毒品之報價，與證人陳世彬
    間實為毒品買賣之關係，而非為證人陳世彬向藥頭調取毒品
    。
  (三)按我國法令對販賣毒品者臨以嚴刑，惟毒品仍無法禁絕，其
    原因實乃販賣毒品存有巨額之利潤可圖，故販賣毒品者，如
    非為巨額利潤，必不冒此重刑之險，是以有償販賣毒品者，
    除非另有反證證明其出於非圖利之意思而為，概皆可認其係
    出於營利之意而為（最高法院93年度台上字第1651號、87年
    度台上字第3164號等判決意旨參照）。且販賣甲基安非他命
    係違法行為，非可公然為之，且有其獨特之販售通路及管道
    ，復無公定價格，容易增減分裝之份量，而每次買賣之價量
    ，可能隨時依雙方關係深淺、資力、需求量及對行情之認知
    、來源是否充裕、查緝鬆嚴、購買者被查獲時供述購買對象
    之可能風險評估等，而異其標準，非可一概而論。查本件被
    告與證人陳世彬間之二次買賣交易甲基安非他命，數量非大
    ，自難徒憑該次買賣交易而認定被告取得該次交易之甲基安
    非他命之初，即係基於販賣之意圖而有販入甲基安非他命既
    遂之犯行，或其之後取得甲基安非他命後復有基於意圖販賣
    而持有之情形，而本件被告雖否認其有上開販賣第二級毒品
    安非他命二次之事實，固難查悉被告原取得該二次甲基安非
    他命之成本代價，而確認本案被告與證人陳世彬間交易之「
    價差」或「量差」或「純度」謀取利潤。然近年來政府為杜
    絕毒品之氾濫，對於查緝施用及販賣毒品之工作，無不嚴加
    執行，販賣毒品罪又係重罪，設若無利可圖，衡情一般持有
    毒品之人當無輕易將所持有之甲基安非他命任意轉售他人而
    甘冒於再次向他人購買時，而有被查獲移送法辦之危險之理
    ，且不論是瓶裝或袋裝之甲基安非他命，均可任意分裝或增
    減其份量，而每次買賣之價量，亦隨時隨雙方關係之深淺、
    當時之資力、需要程度及對行情之認知等因素而為機動地調
    整，因之販賣之利得，除經坦承犯行，或帳冊價量均臻明確
    外，委難察得實情，職是之故，縱未確切查得販賣賺取之實
    際差價，但除別有事證，足認係按同一價格轉讓，確未牟利
    外，尚難執此即認非法販賣之事證有所不足，致知過坦承者
    難辭重典，飾詞否認者反得逞僥倖，而失情理之平。況證人
    陳世彬與被告間本互不相識，因交易毒品始有往來，彼此間
    實無深厚友情基礎，已如前述，是被告自無可能係以低於或
    等同於進價之價格轉讓給證人陳世彬，故被告販賣第二級毒
    品甲基安非他命予該證人之行為，主觀上應有營利之意圖，
    洵堪認定。
三、綜上所述，被告上開所辯，均不足採信。本案事證明確，被
    告販賣第二級毒品甲基安非他命之犯行，已可認定。
四、按毒品危害防制條例第4條業於98年5月20日以華總一義字第
    09800125141號修正公布，新法第4條規定：「製造、運輸、
    販賣第一級毒品者，處死刑或無期徒刑；處無期徒刑者，得
    併科新臺幣2千萬元以下罰金。 製造、運輸、販賣第二級毒
    品者，處無期徒刑或7年以上有期徒刑，得併科新臺幣1千萬
    元以下罰金。製造、運輸、販賣第三級毒品者， 處5年以上
    有期徒刑，得併科新臺幣7百萬元以下罰金。 製造、運輸、
    販賣第四級毒品者，處3年以上10年以下有期徒刑， 得併科
    新臺幣3百萬元以下罰金。 製造、運輸、販賣專供製造或施
    用毒品之器具者，處1年以上7年以下有期徒刑，得併科新臺
    幣1百萬元以下罰金。前5項之未遂犯罰之」， 而舊法第4條
    規定：「製造、運輸、販賣第一級毒品者，處死刑或無期徒
    刑；處無期徒刑者，得併科新臺幣1千萬元以下罰金。 製造
    、運輸、販賣第二級毒品者， 處無期徒刑或7年以上有期徒
    刑，得併科新臺幣7百萬元以下罰金。 製造、運輸、販賣第
    三級毒品者，處5年以上有期徒刑，得併科新臺幣5百萬元以
    下罰金。製造、運輸、販賣第四級毒品者， 處3年以上10年
    以下有期徒刑，得併科新臺幣3百萬元以下罰金。 製造、運
    輸、販賣專供製造或施用毒品之器具者，處1年以上7年以下
    有期徒刑，得併科新臺幣1百萬元以下罰金。前5項之未遂犯
    罰之」，經比較修正前後關於罰金刑之規定，以修正前法律
    ，較有利於被告。核被告二次販賣第二級毒品甲基安非他命
    予陳世彬之行為，係犯修正前毒品危害防制條例第4條第2項
    之販賣第二級毒品罪。其二次販賣犯行，犯意各別，行為互
    異，應分論併罰。查被告前有如事實欄所載之犯罪科刑執行
    情形，有臺灣桃園地方法院檢察署刑案資料查註紀錄表、臺
    灣高等法院被告前案紀錄表各1份在卷可參， 被告於前案執
    行完畢後5年內故意再犯本件有期徒刑以上之罪， 為累犯，
    除法定刑為無期徒刑部分，依刑法第65條規定不得加重外，
    餘均應依刑法第47條第1項之規定加重其刑（ 按原判決將法
    定刑為無期徒刑部分一併加重，未予刪除外，應予更正）。
    又被告持有第二級毒品甲基安非他命後，進而販賣，其持有
    之低度行為應為販賣之高度行為所吸收，不另論罪。
五、原審認事證明確，適用上開規定，並審酌被告明知施用毒品
    甲基安非他命戕害身心甚鉅，核屬社會亂源之一，竟販賣第
    二級毒品甲基安非他命，足以使購買、施用毒品者導致精神
    障礙、性格異常，甚至造成生命危險之生理成癮性及心理依
    賴性，戕害國民身心健康，惡性重大，且犯後對於販賣毒品
    之犯行又不知悔改，企圖脫免罪責，犯後態度不佳，惟念被
    告販賣毒品甲基安非他命所獲取之利益尚屬輕微等一切情狀
    ，各量處有期徒刑7年4月，並與二次之轉讓禁藥罪各處之有
    期徒刑10月（按此二次之轉讓禁藥罪部分，原經被告一併提
    起上訴，嗣又撤回而告確定），定應執行刑為有期徒刑9年6
    月。復敘明犯毒品危害防制條例第4條至第9條、第12條、第
    13條或第14條第1項、第2項之罪者，其供犯罪所用或因犯罪
    所得之財物均沒收之，如全部或一部不能沒收時，追徵其價
    額或以其財產抵償之， 毒品危害防制條例第19條第1項定有
    明文。倘犯罪所得之財物為新臺幣時，因其本身即為我國現
    行貨幣價值之表示，固不發生追徵其價額之問題；惟其犯罪
    所得若為新臺幣以外之財物，而全部或一部不能沒收時，則
    應追徵其價額，使其繳納與原物相當之價額，或以其財產抵
    償之，方能達到沒收之目的（ 最高法院96年度臺上字第182
    8號判決意旨參照）。 被告於96年5月29日、96年6月14日販
    賣第二級毒品甲基安非他命予陳世彬各得8,000元、4,000元
    雖均未扣案，然為被告販賣毒品之所得，屬被告因犯罪所得
    之財物，應依毒品危害防制條例第19條第1項之規定， 宣告
    沒收之，如全部或一部不能沒收時，以其財產抵償之。被告
    所使用門號0000000000號行動電話，雖為被告用以聯繫販賣
    第二級毒品甲基安非他命所用之物，然上開行動電話係被告
    之友人所有，業據被告供述明確，非為被告所有，不併予宣
    告沒收。已於判決理由詳予論述，經核認事用法及量刑均無
    不合。被告提起上訴，仍否認伊有圖利，為無理由，應予駁
    回。
據上論斷，應依刑事訴訟法第368條，判決如主文。
本案經檢察官侯千姬到庭執行職務。
中    華    民    國    99    年    1    月    13     日
                  刑事第十八庭  審判長法  官  吳鴻章
                                      法  官  周政達
                                      法  官  曾淑華
以上正本證明與原本無異。
如不服本判決，應於收受送達後10日內向本院提出上訴書狀，其
未敘述上訴之理由者並得於提起上訴後10日內向本院補提理由書
（均須按他造當事人之人數附繕本）「切勿逕送上級法院」。
                                      書記官  初玲玲
中    華    民    國    99    年    1     月    13    日
附錄：本案論罪科刑法條全文
毒品危害防制條例第4條第2項
製造、運輸、販賣第二級毒品者，處無期徒刑或 7 年以上有期
徒刑，得併科新臺幣 1 千萬元以下罰金。


司法院資訊處製作；財團法人民間司法改革基金會備份。
